【裁判字號】    99,中簡上,440
【裁判日期】    990716
【裁判案由】    毀棄損壞
【裁判全文】
臺灣臺中地方法院刑事判決          99年度中簡上字第440號
上  訴  人  臺灣臺中地方法院檢察署檢察官
上  訴  人
即  被  告  乙○○
上  訴  人
即  被  告  丙○○
上  訴  人
即  被  告  甲○○
上列上訴人等因被告等毀損債權案件，不服本院台中簡易庭99年
度中簡字第781號中華民國99年3月26日第一審判決（聲請簡易判
決處刑書案號：台灣台中地方法院檢察署98年度偵字第10730號
），提起上訴，本院管轄之第二審合議庭判決如下：
    主  文
上訴駁回。
    事  實
一、乙○○曾因在奇摩交友網站對黃聰穎有妨害名譽之情事，經
    黃聰穎對乙○○提出損害賠償之民事訴訟，嗣黃聰穎與乙○○於民國（下同）97年11月26日，在臺灣高等法院臺中分院
    民事第34法庭和解成立，內容為乙○○應給付黃聰穎新臺幣
    （下同）15萬元整，乙○○並應在奇摩交友日記網站刊登道
    歉啟事3日，製有和解筆錄（97年度訴易字第75號）在案。
    黃聰穎於97年12月25日，以上開和解筆錄為執行名義，聲請
    本院民事執行處就乙○○對(1)廣發有限公司（以下簡稱廣發
    公司，負責人為甲○○）、鹿野鼎開發股份有限公司之薪資
    債權，在3分之1之範圍內予以執行、(2)廣發公司、全利達有
    限公司（以下簡稱全利達公司，負責人為丙○○）之債權予
    以執行。本院於98年1月9日，以中院彥民執98執秋字第210
    號執行命令，禁止乙○○在廣發公司、全利達公司之股份於
    15萬元範圍內為移轉或其他處分，並禁止廣發公司、全利達
    公司就乙○○上開股份為移轉或其他處分，該執行命令於98
    年1月14日分別對廣發公司、全利達公司寄存送達，於98年1
    月20日對乙○○分別寄存送達及由其受僱人收領，廣發公司
    、全利達公司共同於98年1月22日提具「第三人陳報扣押股
    份金額或聲明異議狀」予本院，表明乙○○在各該公司已無
    任何股份。詎乙○○為免其股份遭扣押，竟意圖損害債權人
    黃聰穎之債權，於98年2月4日，將受強制執行之際，與廣發
    公司之負責人甲○○、股東丙○○共同基於犯意聯絡，由乙○○、甲○○、丙○○與不知情之股東陳致儒、陳佑達及斯
    時尚非股東之不知情之林冠宇（甲○○之子，後3人均另經
    臺灣臺中地方法院檢察署檢察官不起訴處分）共同簽立「廣
    發有限公司股東同意書」，由乙○○將其出資額50萬元之股
    份轉讓予林冠宇承受，而處分其財產。乙○○、甲○○、丙○○另於同日，承續前揭損害債權之接續犯意聯絡，與不知
    情之全利達公司之股東楊幼君、陳致儒（均另為不起訴處分
    ）共同簽立「全利達有限公司股東同意書」，由乙○○將其
    出資額110萬元之股份轉讓予甲○○承受，而處分其財產，
    以上2公司之股份轉讓均於98年2月6日向經濟部中部辦公室
    申請登記完畢。嗣經黃聰穎分別於98年4月17日、4月20日申
    請抄錄廣發公司、全利達公司之有限公司變更登記表，始知
    乙○○已非各該公司之股東。
二、案經黃聰穎訴請台灣台中地方法院檢察署檢察官偵查後聲請
    以簡易判決處刑。
    理  由
一、按現行刑事訴訟法為保障被告之反對詰問權，排除具有虛偽
    危險性之傳聞證據，以求實體真實之發見，於該法第一百五
    十九條第一項明定被告以外之人於審判外之言詞或書面陳述
    ，除法律有規定者外，不得作為證據。而刑事訴訟法第一百
    五十九條之一至一百五十九條之四有傳聞法則之例外規定，
    且被告以外之人於審判外之陳述，雖不符前四條之規定，而
    經當事人於審判程序同意作為證據，法院審酌該言詞陳述或
    書面陳述作成時之情況，認為適當者，亦得為證據；當事人
    、代理人或辯護人於法院調查證據時，知有第一百五十九條
    第一項不得為證據之情形，而未於言詞辯論終結前聲明異議
    者，視為有前項之同意，刑事訴訟法第一百五十九條之五定
    有明文。其立法意旨在於傳聞證據未經當事人之反對詰問予
    以核實，原則上先予排除。惟若當事人已放棄反對詰問權，
    於審判程序中表明同意該等傳聞證據可作為證據；或於言詞
    辯論終結前未聲明異議，基於尊重當事人對傳聞證據之處分
    權，及證據資料愈豐富，愈有助於真實發見之理念，且強化
    言詞辯論主義，使訴訟程序得以順暢進行，上開傳聞證據亦
    均具有證據能力。本件檢察官、被告乙○○、丙○○、甲○○等3人均並未就本院以下所引用被告以外之人於審判外之
    陳述有所爭執，且迄於言詞辯論終結前，均未主張有刑事訴
    訟法第一百五十九條第一項不得為證據之情形，是應認已同
    意作為證據，且經本院審酌後，認無不適當之情形，應認均
    有證據能力，合先敘明。
二、上揭事實，業據上訴人即被告乙○○、丙○○、甲○○等3
    人均坦承不諱，核與告訴人黃聰穎於偵查中之指訴及證人即
    同案被告陳致儒、陳佑達、林冠宇、楊幼君於偵查中，及證
    人丁○○律師於本院審理中證述之情節相符，而被告乙○○
    於本院99年7月2日審理時到庭亦供述稱，其係於98年1月20
    日寄存送達當日即已收到本院前揭之執行命令，並隨即請教
    證人丁○○律師有關前開股權轉讓之問題等情，足見被告乙○○於本案股權轉讓登記完成前即已知悉前開股權已遭本院
    禁止轉讓登記無訛。此外，並有臺灣高等法院臺中分院97年
    度訴易字第75號民事案件和解筆錄、財政部臺灣省中區國稅
    財產歸屬資料清單、民事強制執行聲請狀、本院執行命令、
    第三人陳報扣押股份金額或聲明異議狀、執行調查筆錄、全
    利達有限公司變更登記申請書、章程、股東同意書、章程修
    章條文對照表、94年7月19日有限公司變更登記表、98年2月
    6日有限公司變更登記表、廣發有限公司變更登記申請書、
    章程、股東同意書、章程修章條文對照表、96年12月17日有
    限公司變更登記表、98年2月6日有限公司變更登記表各1份
    、本院送達證書4份等在卷足資佐證。且查刑法第356條損害
    債權罪之成立，固以其損害行為在『將受強制執行之際』為
    要件，然所謂受強制執行之際，係指債權人對債務人取得執
    行名義起，至強制執行程序完全終結前之期間而言，亦即債
    權人業已取得執行名義，而隨時可以聲請執行之情形，本件
    被告乙○○既明知其已於97年11月26日，在臺灣高等法院臺
    中分院民事第34法庭與告訴人成立訴訟上和解，並製有和解
    筆錄，該和解筆錄核屬強制執行法第4條第1項第3款之執行
    名義，自此，被告乙○○即不得恣意處分其財產以損害告訴
    人之債權，亦即被告乙○○與告訴人成立訴訟上和解後，即
    應停止有關乙○○名下財產包括上開二家公司股份轉讓之行
    為，則被告乙○○、丙○○、甲○○等3人於收受本院執行
    命令後，仍於98年2月4日即於將受強制執行之際，處分被告
    乙○○名下之上開二家公司股份，則渠等意圖損害債權人即
    告訴人之上開債權，至為灼然。又被告乙○○雖於98年5月1
    9日與告訴人簽立『債務償還合約書』，並自98年5月25日起
    至99年2月23日止，依約分期償還對於告訴人之損害賠償之
    債累計9萬5仟元，有被告乙○○所提債務償還合約書、兆豐
    國際商業銀行國內匯款申請書、存摺轉帳紀錄各1份在卷可
    稽，而目前業已全部清償完畢，業經雙方承認在案，惟被告
    乙○○分期償還對於告訴人黃聰穎之債務係於前揭損害告訴
    人債權之後所為之行為，並無礙於被告乙○○、丙○○、甲○○等3人已於98年2月4日所為前開共同損害債權行為之認
    定，僅為犯罪後態度之刑罰輕重裁量範圍。是本案事證至臻
    明確，被告乙○○、丙○○、甲○○等3人上揭犯行均洵堪
    認定。
三、核被告乙○○、丙○○、甲○○等3人所為，均係犯刑法第3
    56條之毀損債權罪。被告乙○○、丙○○、甲○○等3人就
    上開犯行，有犯意之聯絡，行為之分擔，均為共同正犯。被
    告丙○○、甲○○雖非告訴人黃聰穎之債務人，惟與為黃聰
    穎債務人之被告乙○○共同實施上開損害債權之行為，依刑
    法第31條第1項之規定，仍以共犯論。被告乙○○、丙○○
    、甲○○等3人於98年2月4日，與不知情之廣發公司股東陳
    致儒、陳佑達及林冠宇共同簽立「廣發公司股東同意書」，
    由被告乙○○將出資額50萬元之股份轉讓予林冠宇承受，而
    處分其財產，再接續與不知情之全利達公司股東楊幼君、陳
    致儒共同簽立「全利達公司股東同意書」，由被告乙○○將
    出資額110萬元之股份轉讓予甲○○承受，而處分其財產，
    應係被告乙○○、丙○○、甲○○等3人出於1個損害告訴人
    之債權之單一犯意，分次進行，利用不知情之陳致儒、陳佑
    達、林冠宇、楊幼君接續侵害債權人黃聰穎之債權，應屬接
    續犯，僅論以1罪。又被告乙○○、丙○○、甲○○等3人利
    用不知情之陳致儒、陳佑達、林冠宇、楊幼君實施上述犯行
    ，為間接正犯。爰審酌被告乙○○、丙○○、甲○○等3人
    意圖損害告訴人之債權，於將受強制執行之際，將被告乙○○名下之廣發及全利達公司股份各50萬元及110萬元，分別
    轉讓予不知情之林冠宇，及由甲○○承受，致告訴人之債權
    受有損害，殊屬非是，然犯後均已坦認犯行，復參酌彼等素
    行狀況及犯罪之目的、手段、參與之程度、所生之危害，暨
    被告乙○○於犯後，迄今已全部償還對於告訴人之損害賠償
    之債等一切情狀，分別量處如主文所示之刑，並均諭知易科
    罰金之折算標準，以資懲儆。原審因而適用刑法第28條、第
    356條、第31條第1項、第41條第1項前段，刑法施行法第1條
    之1第1項、第2項前段之規定，各量處被告乙○○、丙○○
    、甲○○等3人各拘役40日，如易科罰金，均以新臺幣1000
    元折算1日，經核其認事用法，均無違誤，量刑亦屬適當。
    公訴人上訴意旨，認量刑過輕云云，而指摘原判決不當；被
    告乙○○、丙○○、甲○○等3人上訴意旨，則認量刑過重
    ，並請求為緩刑宣告云云，而指摘原判決不當，顯均無理由
    ，均應予駁回。
據上論斷，應依刑事訴訟法四百五十五條之一第三項、第三百六
十八條，刑法第二十八條、第三百五十六條、第三十一條第一項
、第四十一條第一項前段，刑法施行法第1條之1第1項、第2項前
段，判決如主文。
中    華    民    國    99    年    7     月    16    日
                  刑事第八庭    審判長法  官  許金樹
                                      法  官  劉國賓
                                      法  官  洪俊誠
以上正本證明與原本無異。
；不得上訴。
                                      書記官  蕭榮峰
中    華    民    國    99    年    7     月    16    日
附錄論罪科刑實體法條文：
刑法第356條（毀損債權罪）：
債務人於將受強制執行之際，意圖損害債權人之債權，而毀壞、
處分或隱匿其財產者，處2年以下有期徒刑、拘役或5百元以下罰
金。
（罰金部份業經刑法施行法第一條之一第二項前段提高30倍為新
台幣1萬5千元）
刑法施行法第一之一條（95年06月14日修正）：
中華民國九十四年一月七日刑法修正施行後，刑法分則編所定罰
金之貨幣單位為新臺幣。
九十四年一月七日刑法修正時，刑法分則編未修正之條文定有罰
金者，自九十四年一月七日刑法修正施行後，就其所定數額提高
為三十倍。但七十二年六月二十六日至九十四年一月七日新增或
修正之條文，就其所定數額提高為三倍。

司法院資訊處製作；財團法人民間司法改革基金會備份。
